【裁判字號】    92,易,28
【裁判日期】    920409
【裁判案由】    誣告
【裁判全文】
臺灣彰化地方法院刑事判決                            九十二年度易字第二八號
    公  訴  人  臺灣彰化地方法院檢察署檢察官
    被      告  甲○○
右列被告因誣告案件，經檢察官提起公訴（九十一年度偵字第八七三四號），本院判
決如左：
    主  文
甲○○未指定犯人，而向該管公務員誣告犯罪，處有期徒刑月，如易科罰金，以
佰元折算壹日。
    事  實
一、甲○○前於民國九十一年三月二十七日，以其所有車牌號碼五Ｎ－四五四九號自
    小客車為擔保品，向乙○○所經營之中央當鋪（設在彰化縣彰化市○○路一八三
    號）借款新臺幣（下同）三萬元，雙方並約定，仍由甲○○繼續使用上開車輛。
    因甲○○未依約清償本息，上開車輛於同年五月四日十四時許，在彰化縣員林鎮
    萬年巷四九之十三號前為林文忠發現，經林文忠通知乙○○後，由林文忠在該停
    車地點地面上以石筆留書「５Ｎ－４５４９中央當鋪取回，00－000000
    0」並拍照後，將上開車輛拖吊至黃俊賢所營之吉林小客車租賃有限公司（設在
    彰化縣彰化市○○路○段一九四之一號，下稱吉林公司）停放。詎甲○○明知上
    開車輛已為乙○○取回，並非遭人竊取，仍於翌日（即同年五月五日）一時許，
    至彰化縣警察局員林分局林厝派出所，謊報上述車輛失竊，未指定犯人而誣告他
    人犯罪。嗣於同年八月十三日十時許，經警持搜索票前往吉林公司搜索，查獲上
    開自小客車，乙○○並因此涉犯竊盜罪嫌而為警移送臺灣彰化地方法院檢察署，
    嗣經查證後，循線獲悉上情。
二、案經彰化縣警察局報告臺灣彰化地方法院檢察署檢察官偵查起訴。
    理  由
一、訊據被告甲○○固不否認有於右揭時、地，前往彰化縣警察局員林分局林厝派出
    所報案稱其所有車牌號碼五Ｎ－四五四九號自小客車失竊，請求依法偵辦之事實
    ，惟矢口否認有何誣告犯行，辯稱：當天搭友人車輛前往原停車地點，尚未到達
    停車地點即下車，卻未看見前所停放之車輛，恐車輛遭他人竊取後作案，始向派
    出所報案云云。經查：被告甲○○於九十一年五月五日一時許，至彰化縣警察局
    員林分局林厝派出所，報案其所有車輛失竊，請求依法偵辦乙節，業據被告供明
    在卷，並有彰化縣警察局員林分局林厝派出所偵訊筆錄及彰化縣警察局員林分局
    林厝派出所製作之車輛協尋電腦輸入單各一件附卷可稽。且上開車輛前經被告向
    乙○○所營之中央當鋪典當借款三萬元，由被告繼續使用車輛，嗣被告未依約清
    償本息之事實，業經證人乙○○於警詢、偵查及本院調查中證述屬實，復有卷附
    彰化縣政府營利事業登記證、汽車借出駛用保管切結書、中央當舖存根聯（均影
    本）等件為憑。而該車輛係於九十一年五月四日下午為林文忠發現，於通知乙○
    ○後，即在地上以石筆留下「５Ｎ－４５４９中央當鋪取回，00－00000
    00」之字樣，並將該車輛拖吊至黃俊賢所營之吉林公司停放等情，亦據證人林
    文忠、黃俊賢、乙○○分別於警詢、偵查及本院調查中證述甚詳，且互核相符，
    並有吉林停車處停車入出庫憑單、中央當舖車輛停放紀錄單（均影本）各一件、
    現場照片六張、彰化縣警察局刑警隊搜索筆錄、執行扣押證明書及扣押物品目錄
    表、彰化縣警察局刑事案件移送書（臺灣彰化地方法院檢察署九十一年度核退字
    第三一八號卷）等件在卷可按。再被告並不否認就上開車輛是否為中央當鋪取回
    乙情曾向證人乙○○求證，且證人乙○○亦於警詢及本院調查中證稱：被告於九
    十一年五月四日下午四時許有打電話向伊求證，伊要求被告前來處理，但一直沒
    有消息等語，衡以倘有車輛失竊理應就停車位置仔細尋找，查看是否遭人拖吊、
    有無留下聯絡方式，而觀諸卷附現場照片以石筆所書寫之字樣甚為明顯，被告應
    知悉其車輛係遭中央當舖取回，並非遭人竊取，卻仍至派出所謊報車輛失竊，未
    指定犯人而誣告他人犯罪，是其上開所辯，顯與常情未符，不足憑採。本件事證
    明確，被告犯行堪以認定，應依法論科。
二、核被告甲○○所為，係犯刑法第一百七十一條第一項之未指定犯人誣告罪。爰審
    酌被告犯罪動機、目的、手段，謊報車輛失竊使偵查機關發動偵查，並致乙○○
    因而遭警移送偵訊，嚴重浪費司法資源，所生危害非輕，暨犯後猶飾詞否認之態
    度等一切情狀，量處如主文所示之刑，並諭知易科罰金之折算標準，以示懲儆。
三、據上論斷，應依刑事訴訟法第二百九十九條第一項前段，刑法第一百七十一條第
    一項、第四十一條第一項前段，罰金罰鍰提高標準條例第一條前段、第二條，判
    決如主文。
本案經檢察官黃淑媛到庭執行職務。
中    華    民    國    九十二      年      四      月        九        日
                                臺灣彰化地方法院刑事第二庭
                                    審判長法官  林  欽  章
                                    法      官  吳  俊  螢
                                    法      官  郭  麗  萍
右正本證明與原本無異。
如不服本判決，應於判決送達後十日內向本院提出上訴狀( 須附繕本 )。
告訴人或被害人對於判決如有不服具備理由請求檢察官上訴者，其上訴期間之計算係
以檢察官收受判決正本之日期為準。
                                    法院書記官  施  嘉  玫
中    華    民    國    九十二      年      四      月        九        日
刑法第一百七十一條第一項：
未指定犯人，而向該管公務員誣告犯罪者，處一年以下有期徒刑、拘役或三百元以下
罰金。


司法院資訊處製作；財團法人民間司法改革基金會備份。
